臺灣橋頭地方法院民事判決
111年度橋小字第1019號
原      告  泰安產物保險股份有限公司高雄分公司

法定代理人  洪瑛志  
訴訟代理人  藍峰松  
被      告  阮進勇（NGUYEN TIEN DUNG）


上列當事人間請求侵權行為損害賠償(交通)事件，經本院於民國
111年11月29日言詞辯論終結，判決如下：
    主      文
被告應給付原告新臺幣貳萬柒仟貳佰壹拾柒元，及自民國一百一
十一年十一月十五日起至清償日止，按週年利率百分之五計算之
利息。
原告其餘之訴駁回。
訴訟費用新臺幣壹仟元由被告負擔百分之五十三，餘由原告負擔
。
本判決原告勝訴部分得假執行。但被告如以新臺幣貳萬柒仟貳佰
壹拾柒元為原告供擔保，免為假執行。
    事實及理由
一、被告經合法通知，未於言詞辯論期日到場，核無民事訴訟法
    第386條各款所列情形，爰依民事訴訟法第436條之23、第43
    6第2項準用同法第385條第1項規定，依原告之聲請，由其一
    造辯論而為判決。
二、原告主張：被告甲○○於民國110年1月15日23時07分前，騎乘
    車牌號碼000-000號普通重型機車（下稱被告機車），沿高
    雄市橋頭區成功路慢車道由北往南方向行駛，嗣於同日23時
    07分許，行經成功路91號時，因未注意車前狀況，被告機車
    因此擦撞訴外人鄭宇峰所駕駛訴外人陳美蘭所有之車牌號碼
    000-0000號自用小客車（下稱系爭車輛），致系爭車輛受損
    。系爭車輛係由原告所承保，經以新臺幣（下同）50,970元
    （含零件32,238元、工資4,800元、塗裝13,932元）修復，
    原告業依保險契約賠付前開款項，自得代位陳美蘭對被告行
    使侵權行為損害賠償請求權。爰依民法第184條第1項、第19
    1之2條前段及保險法第53條第1項規定提起本件訴訟。聲明
    ：被告應給付原告50,970元及自起訴狀繕本送達翌日起至清
    償日止，按週年利率5%計算之利息。
三、被告則未於言詞辯論期日到場，亦未提出書狀作何聲明或陳
    述。
四、得心證之理由
（一）原告主張之前揭事實，業據其提出行車執照、駕照、高雄
      市政府警察局道路交通事故當事人登記聯單、估價單、統
      一發票及車損照片為證（見本院卷第13至33頁），復有高
      雄市政府警察局道路交通事故初步分析研判表、道路交通
      事故現場圖、道路交通事故調查報告表(一)、道路交通事
      故調查報告表(二)-1、現場照片、道路交通事故談話紀錄
      表及高雄市政府警察局交通事故肇事人自首情形紀錄表等
      件附卷可稽（見本院卷第37至81頁），經本院審酌該等證
      據所載內容，核屬相符，堪認真實。
（二）按因故意或過失，不法侵害他人之權利者，負損害賠償責
      任；汽車、機車或其他非依軌道行駛之動力車輛，在使用
      中加損害於他人者，駕駛人應賠償因此所受之損害，民法
      第184條第1項前段、第191條之2前段分別定有明文。次按
      汽車行駛時，駕駛人應注意車前狀況及兩車並行之間隔，
      並隨時採取必要之安全措施，道路交通安全規則第94條第
      3項前段亦有明定。末按被保險人因保險人應負保險責任
      之損失發生，而對於第三人有損失賠償請求權者，保險人
      得於給付賠償金額後，代位行使被保險人對於第三人之請
      求權；但其所請求之數額，以不逾賠償金額為限，保險法
      第53條第1項亦已明文規定。經查，本件被告駕駛被告車
      輛沿成功路慢車道由北往南，與停放在同向慢車道上之系
      爭車輛發生事故，被告機車右側車身與系爭車輛左後車尾
      發生碰撞，有道路交通事故談話紀錄表及道路交通事故調
      查報告表(二)-1為憑（見本院卷第43至44、76至79頁），
      被告駕車本應知悉並注意遵守上開交通安全規則，竟疏未
      注意及此，致兩車發生碰撞，堪認被告對本件交通事故之
      發生為有過失，且應負過失之責。又被告之過失與系爭車
      輛所受損害間，有相當因果關係，被告應對系爭車輛所有
      人即陳美蘭負侵權行為損害賠償責任，是原告自得於其賠
      償金額範圍內代位陳美蘭行使對被告之損害賠償請求權。
（三）按請求賠償物被毀損所減少之價額，得以修復費用為估定
      之標準，但以必要者為限，例如：修理材料以新品換舊品
      ，應予折舊（最高法院77年度第9次民事庭會議決議（一
      ）意旨參照）。依原告提出之估價單（見本院卷第17至19
      頁），系爭車輛修理費用共50,970元，其中零件費用為32
      ,238元、工資費用4,800元及塗裝13,932元。而系爭車輛
      修理時，既係以新零件更換被損之舊零件，則原告以修復
      費用作為損害賠償之依據，自應將零件部分扣除折舊。又
      依原告提出之系爭車輛行車執照（見本院卷第15頁），系
      爭車輛乃於107年10月出廠，是迄至損害發生日即110年1
      月15日止，該車輛已使用約2年3個月，而依行政院所頒固
      定資產耐用年數表及固定資產折舊率表之規定，非運輸業
      用客貨車之耐用年數為5年，再參酌營利事業所得稅查核
      準則第95條第6款「固定資產提列折舊採用平均法、定率
      遞減法或年數合計法者，以1年為計算單位；其使用期間
      未滿1年者，按實際使用之月數相當於全年之比例計算之
      ；不滿1月者，以月計。」之規定，則依平均法計算其折
      舊結果後，折舊後零件費用應為20,149元【計算方式：1.
      殘價＝取得成本÷（耐用年數＋1）即32,238÷（5+1）≒5,373
      （小數點以下四捨五入）；2.折舊額＝（取得成本－殘價）
      ×1/（耐用年數）×（使用年數）即（32,238－5,373）×1/5
      ×（2+3/12）≒12,089（小數點以下四捨五入）；3.扣除折
      舊後價值＝（新品取得成本－折舊額）即32,238－12,089＝20
      ,149】，再加計無庸折舊之前揭工資費用及塗裝費用，總
      計為38,881元【計算式：20,149＋4,800＋13,932＝38,881】
      。
（四）按損害之發生或擴大，被害人與有過失者，法院得減輕賠
      償金額，或免除之，民法第217條第1項定有明文。次按行
      經無號誌之交岔路口，應減速慢行，作隨時停車之準備，
      道路交通安全規則第93條第1項第2款規定甚明。次按交岔
      路口10公尺內不得臨時停車，道路交通安全規則第111條
      第1項第2款規定甚明。系爭事故之發生，除被告有前述過
      失外，鄭宇峰在交岔路口十公尺內臨時停車，已影響用路
      人之視距，升高交通事故發生之風險，亦有過失，本院審
      酌被告駕車未注意車前狀況，與鄭宇峰在禁止臨時停車處
      所停車，同具肇事因素，認定被告、鄭宇峰就系爭事故以
      各自負擔70%、30%之過失比例為適當，並依過失相抵原則
      ，減輕被告之賠償責任。據此，原告得代位請求被告賠償
      之金額經過失相抵後，應為27,217元【計算式：38,881×7
      0%＝27,217（小數點以下四捨五入）】。逾此範圍之請求
      ，則不應准許。
五、綜上所述，原告依民法第184條第1項、第191之2條及保險法
    第53條第1項規定，請求被告給付27,217元，及自起訴狀繕
    本送達翌日即111年11月15日(見本院卷第109頁公示送達公
    告)起至清償日止按週年利率5%計算之利息，為有理由，應
    予准許。至其逾此範圍之請求，為無理由，應予駁回。
六、本件係適用小額訴訟程序所為被告一部敗訴之判決，依民事
    訴訟法第436條之20之規定，就被告敗訴部分應依職權宣告
    假執行，並依同法第436條之23、第436條第2項、第392條第
    2項規定，依職權宣告被告如預供擔保，免為假執行。
七、訴訟費用負擔之依據：民事訴訟法第79條。另依同法第436
    條之19第1項規定，確定訴訟費用額如主文第3項所示。
中　　華　　民　　國　　111 　年　　12　　月　　15　　日
                  橋頭簡易庭  法      官  郭育秀
以上正本係照原本作成。
民事訴訟法第436 條之24第2 項：對於本判決之上訴，非以違背
法令為理由，不得為之。
如對本判決上訴，須於判決送達後20日內向本院提出上訴狀，並
須表明原判決所違背之法令及其具體內容與依訴訟資料可認為原
判決有違背法令之具體事實之上訴理由（均須按他造當事人之人
數附繕本）。
中　　華　　民　　國　　111 　年　　12　　月　　15　　日
                              書  記  官  塗蕙如
訴訟費用計算式：
裁判費（新臺幣）   1,000元
合計               1,000元